【裁判字號】    98,重上更(一),167
【裁判日期】    990408
【裁判案由】    偽造文書
【裁判全文】
臺灣高等法院臺南分院刑事判決   98年度重上更(一)字第167號
上  訴  人  臺灣嘉義地方法院檢察署檢察官
被      告  甲  ○  ○
選任辯護人  盧  奇  南  律 師
上列上訴人因被告偽造文書案件，不服臺灣嘉義地方法院92年度
訴字第444號中華民國94年5月19日第一審判決（起訴案號：臺灣
嘉義地方法院檢察署92年度偵續字第30號），提起上訴，經判決
後由最高法院發回更審，本院判決如下：
    主  文
上訴駁回。
    理  由
一、公訴意旨略以：甲○○與丙○○原為夫妻，於民國87年6月2
    2日離婚，甲○○竟基於概括之犯意，分別於85年8月13日、
    86年10月13日、87年3月4日、87年4月30日、87年6月3日，
    在嘉義市第二信用合作社（嗣先後依序被併入誠泰商業銀行
    、新光商業銀行，下稱嘉義二信）內，未經丙○○同意，持
    『丙○○印』四字篆體印章及『丙○○』三字篆體印章，在
    其向嘉義二信所申辦借貸金額分別為新台幣（下同）330萬
    元、220萬元、40萬元、10萬元、178萬元之擔保放款借據連
    帶保證人欄內，偽簽丙○○署押，並盜蓋前開印章後，持交
    嘉義二信行員，足生損害於丙○○及嘉義二信之權利，因認
    甲○○涉有刑法第216條、第210條行使偽造私文書罪嫌云云
    。
二、按犯罪事實應依證據認定之，無證據不得認定其犯罪事實；
    又不能證明被告犯罪者，應諭知無罪之判決，刑事訴訟法第
    154條第2項、第301條第1項分別定有明文。次按告訴人之指
    訴，係以使被告受刑事不利之訴追為目的，故不得僅憑告訴
    人之指訴，遽令被告入罪，亦有最高法院30年上字第816號
    判例及52年臺上字第1300號判例足資參照。復按認定不利於
    被告之事實，須依憑積極證據，苟積極證據不足為不利於被
    告事實之認定，即應為有利於被告之認定，更不必有何有利
    之證據。認定犯罪事實所憑證據，雖不以直接證據為限，間
    接證據亦包括在內，然無論直接或間接證據，其為訴訟上之
    證明，須通常之人均不致有所懷疑，而得確信為真實之程度
    者，始得據為有罪認定，倘其證明尚未達此程度，而有合理
    懷疑存在，即不得遽為被告犯罪之認定（參照最高法院30年
    上字第816號、76年台上字第4986號判例）。故刑事訴訟被
    告基於刑事訴訟法第154條所規定「證據裁判主義」之精神
    ，對於不利於己事證，若已提出合乎生活經驗之質疑，除非
    另有可補強起訴事實之積極證據，否則法院應本於『罪疑唯
    輕』法則，而為有利被告之認定。
三、本件公訴人認為被告甲○○涉有前開行使偽造私文書罪嫌，
    無非係以告訴人丙○○之指訴，以及前開擔保放款借據上「
    丙○○」簽名，均屬甲○○所簽，『丙○○印』與『丙○○
    』印文，均亦係甲○○所蓋；另依87年6月30日丙○○寄予
    甲○○信件內容，顯示該二人關係早已惡化；又依卷附「嘉
    義市警察局受理失蹤人口案件登記表」記載，甲○○於87年
    5月29日離家出走；此外依丙○○於88年4月26日寄予嘉義二
    信存證信函內容，顯示丙○○已於87年6月1日上午11時10分
    許，向嘉義二信襄理乙○○表示，不再擔任甲○○之連帶保
    證人，為其所憑論據。
四、訊據被告甲○○雖坦承前開擔保放款借據上之「丙○○」簽
    名為伊所寫，『丙○○』與『丙○○印』印文，亦係伊所蓋
    ，惟堅決否認有偽造文書之犯行，辯稱：前開放款借據上丙○○簽名及蓋用丙○○印章，伊均經丙○○授權所為，亦獲
    丙○○同意，然因丙○○行動不便，乃未親往嘉義二信辦理
    ，由伊代辦。且前述借款，乃分別由81年2月25日、83年8月
    4日所設定最高限額抵押權擔保之借款，經多次向嘉義二信
    申辦展期而來。且該二次設定最高限額抵押權所擔保之借款
    申辦時，均由丙○○親自簽名、蓋章及對保。何況最高限額
    抵押權所擔保者，依契約約定即涵蓋現在、將來所發生之債
    務，足徵丙○○對於嗣後展期與新借之貸款，已有概括之授
    權。以此衡之，伊應無偽造文書之故意等語。
五、按行為非出於故意過失者不罰，過失行為之處罰，以有特別
    規定者為限，刑法第12條定有明文。又刑法有關偽造私文書
    罪及行使偽造私文書罪，皆未處罰過失犯，此觀刑法第216
    條、210條規定自明。故本件論斷被告甲○○是否構成前開
    犯罪，首應探究甲○○偽造私文書之故意，是否已達一般人
    可確信其為真實之程度。
六、本院經查告訴人丙○○與被告甲○○原為夫妻關係，於87年
    6月22日協議離婚，業據雙方供承在卷，並有離婚協議書影
    本一份附卷足憑（詳90年度發查字第454號卷第59頁）。惟
    按本件公訴人所起訴偽造文書犯行，發生時間係在85年8月1
    3日至87年6月3日間，顯然均在被告甲○○與告訴人丙○○
    婚姻關係存續中，合先敘明。次按甲○○於81年2月25日，
    提供丙○○所有坐落嘉義市○○○段第324-3地號土地及其
    上建物（即同段建號第2533號，門牌號碼：嘉義市○○街72
    巷9弄40號3樓；下稱嘉義市○○街房地），作為第一順位抵
    押權擔保，並以甲○○為借款人，丙○○為義務人兼連帶保
    證人，向嘉義二信設定240萬元限額不定期之不動產抵押契
    約，該契約係經丙○○親自簽名、蓋章。嗣於81年4月2日復
    以前開土地、建物，提供第二順位抵押權擔保，以相同方式
    向嘉義二信設定24萬元限額不定期之不動產抵押契約。且該
    二份限額不定期抵押權設定契約，確實經告訴人親自簽名等
    情，業據告訴人丙○○於原審法院到庭結證屬實（詳原審卷
    第二宗第44頁-45頁、本院重上更一卷第86頁），亦有原審
    法院向誠泰商業銀行嘉義分行調取之土地建築改良物抵押權
    設定契約書、限額不定期抵押契約影本各二份附卷足按（詳
    原審卷第一宗第172-180頁）。雖然其中81年4月2日所簽立
    之限額不定期抵押權契約書對保欄內所蓋告訴人印章，為「
    丙○○」三字篆體章，而與同一份契約及前述81年2月25日
    抵押權設定所蓋『丙○○印』四字篆體章不同。然每人不以
    使用一顆印章為限，一人擁有數顆印章，事所恆有，亦符常
    情。告訴人丙○○既然自承對保人欄內「丙○○」簽名，乃
    其所簽，並稱：當時因需資金週轉，乃以前開嘉義市○○街
    房地貸款，嗣因該房地增值，乃又多貸廿四萬元等語（詳原
    審卷第二宗第44-45頁、本院重上更一卷第86頁），顯然丙○○已同意該抵押權設定，至為明灼。以此而論，告訴人丙○○既同意提供其所有前開嘉義市○○街房地，設定前述金
    額之第一、二順位最高限額抵押權，顯然對於其擔任該最高
    限額抵押權之義務人兼連帶保證人乙節，理應知之甚詳。
七、復查被告甲○○於83年8月4日提供其所有坐落嘉義縣民雄鄉
    ○○段好收小段258-8、258-13及258號土地及其上建物（同
    段建號第205號，門牌號碼嘉義縣民雄鄉豐收村好收3-7號，
    下稱嘉義縣民雄鄉房地）作為抵押權擔保，以甲○○為借款
    人、義務人兼連帶保證人，並以丙○○為連帶保證人，向嘉
    義二信設定480萬元限額不定期之不動產抵押契約，亦有原
    審法院向誠泰商業銀行嘉義分行調取之前開土地、建築改良
    物抵押權設定契約書影本、限額不定期不動產抵押契約影本
    各一份在卷可稽（詳原審卷第一宗第163-167頁）。告訴人
    丙○○雖於原審法院審理時，陳稱：前述土地、建築改良物
    抵押權設定契約書、限額不定期不動產抵押契約書所蓋印文
    ，乃甲○○以盜刻印章所蓋，非伊所有，且對保欄內簽名，
    亦非伊所簽，伊不知情云云（詳原審卷第一宗第44頁）。惟
    查上述限額不定期不動產抵押契約，乃告訴人丙○○與被告
    甲○○親自前往嘉義二信辦理對保手續，並親自簽名、蓋章
    乙節，除經被告甲○○供述在卷外，並經證人即當時承辦該
    件抵押借款對保手續人員程金生於偵查中結證屬實（詳89年
    度發查字第691號影印卷第56頁、63頁背面）。又告訴人丙○○雖於該次90年5月25日應訊時，知悉證人程金生作證內
    容後，即稱：「他講的不實在」等語，然經檢察官進一步追
    問當天是否有去時，丙○○竟答稱：「時間太久我記不清楚
    了。」（詳89年度發查字第691號影印卷第55頁背面）。告
    訴人丙○○於90年間既然針對其是否親自前往對保乙節，供
    稱已記不清楚，何以時隔近4年後，竟於94年5月5日原審法
    院審理時，反而明確證稱：伊未親自對保，印章與簽名均屬
    偽造云云，顯與人之記憶隨時間經過而遞減之常理有違，益
    徵告訴人丙○○於原審及本院審理所為陳述，能否採信，殊
    有可疑。再者依據卷附丙○○申請印鑑證明資料顯示（詳原
    審卷第一宗第123-125頁），丙○○於83年8月4日印鑑證明
    雖仍登記為『丙○○印』四字篆體章，然嘉義縣民雄鄉房地
    乃登記為甲○○所有，並非丙○○。因此以嘉義縣民雄鄉房
    地辦理抵押權設定登記，僅使用甲○○印鑑證明即可，與告
    訴人丙○○之印鑑證明無涉，何況一人擁有多顆印章，極為
    常見，業如前述，自難僅憑告訴人丙○○於83年8月4日限額
    不定期不動產抵押契約書上所蓋用者，為「丙○○」三字篆
    體章，非其登記之『丙○○印』四字篆體印鑑章，即斷言丙○○未親自前往對保，且對該契約之簽訂全然不知情。另告
    訴人與被告於87年6月22日協議離婚，有離婚協議書影本一
    份在卷可查（見90發查字第454號卷第59頁），該協議書上
    告訴人所為丙○○之簽名，不僅由肉眼即可明顯看出與上開
    83年8月4日簽立之限額不定期抵押不動產抵押契約書對保欄
    之「丙○○」簽名（見本院卷一第166頁）相似，且二者互
    相比對，簽名中『趙』字之「走」字旁下方書寫成三角形，
    「成」字右上方點的走向為「右上往左下」之勢，足徵證人
    程金生所為告訴人親自辦理對保，並簽名、蓋章乙節，堪以
    憑信。雖然留存於嘉義縣大林地政事務所內，前開83年8月4
    日所訂立限額不定期抵押權設定契約書「對保欄」內空白，
    未見簽章（詳原審卷第二宗第84頁附證六）。惟證人即原嘉
    義二信承辦人員黃惠梅、陳啟榮對於前開留存於地政事務所
    抵押權設定契約書「對保欄」內何以空白乙節，均證稱：二
    份設定契約書先由代書製作完成，尚未經辦理對保手續，送
    至地政事務所辦理設定登記，然後地政事務所將其中一份設
    定契約書退還，嘉義二信始就退還之該份設定契約書辦理對
    保手續，因此該地政事務所留存之設定契約書對保欄內即為
    空白，致無連帶保證人簽名等語（詳89年度發查字第691號
    影印卷第64頁、原審卷第二宗第57頁）。何況本院審理中，
    為求慎重計，特別針對前述問題，向併入嘉義二信目前存續
    之新光商業銀行函查，據該行覆稱：依當時放款規定，無明
    確規範對保手續應於抵押權設定送件前或送件後辦理，因此
    可先辦理對保或設定完成後再行對保，有該行98年11月13日
    臺灣新光銀嘉義字第147號函附卷可按（詳本院重上更一卷
    第155頁）。足徵前述嘉義二信實務作法，留存於嘉義縣大
    林地政事務所之限額不定期抵押權設定契約書，對保欄內縱
    未經告訴人丙○○簽章，應無可議之處。何況本院既依據證
    人程金生證言、被告供述及該限額不定期抵押權設定契約書
    對保欄內告訴人「丙○○」簽名，與被告與告訴人離婚協議
    書上「丙○○」之簽名相同，已可認定經告訴人丙○○親自
    辦理對保，並簽名、蓋章。前述限額不定期不動產抵押契約
    三份既均經其親自對保、簽名，且告訴人丙○○又屬心智正
    常之成年人，衡情告訴人丙○○對其擔任81年2月25日、81
    年4月2日限額不定期不動產抵押契約之義務人兼連帶保證人
    ，以及擔任83年8月4日限額不動產不定期抵押契約之連帶保
    證人，實難諉為不知。
八、雖然最高限額抵押權，迄至民國96年物權編修正時，始有明
    文規定，然實務上早因工商社會需要，參酌日本民法物權編
    有關根抵當制度，地政機關已承認最高限額抵押權，並受理
    該項登記，行之有年，復經最高法院著為判例，肯定在案。
    按所謂『最高限額抵押契約』，係指所有人提供抵押物，與
    債權人訂立在一定金額之限度內，擔保「現在已發生」及「
    將來可能發生」債權之抵押權設定契約而言。此種抵押權所
    擔保之債權，除訂約時已發生之債權外，即將來發生之債權
    ，在契約限額之範圍內，亦為抵押權效力所及。雖抵押權存
    續期間內已發生之債權，因清償或其他事由而減少或消滅，
    原訂立之抵押權契約依然有效，嗣後在存續期間內陸續發生
    之債權，債權人仍得對抵押物行使權利（參照最高法院66年
    臺上字第1097號判例）。易言之，『最高限額抵押』，乃指
    對於由繼續的法律關係，將來可能發生之債權，預定一最高
    限度額，而以抵押物擔保之特殊抵押權。其抵押權之存續，
    仍有確定期限，應於設定抵押權之契約內訂明。至於各個債
    務之清償日期，則視各個繼續的法律關係定之，並無訂明於
    設定抵押權契約內之必要，因此具有不特定性、變動性、代
    替性，與普通抵押權所擔保者乃確定之債權不同。本件依據
    前開「限額不定期不動產抵押契約」內容所示，該抵押權設
    定契約所擔保者為「現在及將來所附之票據及借據以及其他
    一切債務即本金以新台幣240萬元（24萬元、480萬元）為限
    度之清償及其利息、違約金、執行抵押權費用，以及因債務
    不履行，而發生之全部損害之賠償」，且前揭契約均規定『
    連帶債務人』責任，與立不動產抵押契約人及借款人之責任
    ，完全相同。故告訴人丙○○與被告甲○○主觀上均應認知
    簽立前開限額不定期不動產抵押權契約，無論擔任義務人或
    連帶保證人，必須對以前揭最高限額抵押權為擔保之『現在
    』及『將來』之債務，負清償之責。何況證人即嘉義二信職
    員黃惠梅於偵審中到庭證稱：只有第一次簽立抵押權設定契
    約，連帶保證人才需要親自對保，以後展期或借款之訂約，
    僅認印章，連帶保證人不須親自到場蓋章，除非連帶保證人
    親自到場表示不同意，如果連帶保證人不同意借款，則其不
    須要蓋章等語（詳90年度發查字第454號卷第53頁背面、原
    審卷第二宗第53至54頁）。又嘉義二信改制後併入之誠泰商
    業銀行嘉義分行亦函覆原審法院：前揭限額不定期抵押借款
    ，即原嘉義二信承做之放款，一經對保（借保人親簽蓋章）
    已確定本人之意願，爾後之展期則以最近之對保章或親簽為
    憑，延續債權直至還款清償，有該分行93年5月7日誠泰銀嘉
    義字第052號函在卷可查（詳原審卷第一宗第162頁）。另證
    人即當時嘉義二信襄理乙○○於此次本院審理中到庭具結證
    稱：「（他與甲○○在85,8,13、86,10,13、87,3,4、87,4,
    30、87,6,3，曾先後向第二信用合作社貸款330萬元、220萬
    元、40萬元、10萬元、178萬元，他是否暸解？）他應該暸
    解。因為第一次貸款對保的時候，對保人員就有告訴他，..
    ..。銀行放款分兩種方式，第一種方式分期攤還本利型，第
    二種方式額度內動用型，甲○○這五筆貸款都是屬於第二種
    額度內動用型，所以我們先跟借款人及保證人說明額度內動
    用型貸款在一定額度之內，可借可還，五年時間到了，如果
    要續借的話，可以換單繼續借，第一次貸款的時候，趙先生
    他有到銀行辦對保手續，所以對於剛才所說貸款方式應該很
    暸解。」「（丙○○說以後換單的時候並沒有經通他同意？
    ）換單不需要經過保證人的同意，只要印章對就可以了」等
    語（詳本院重上更一審卷第145頁至第146頁）。由當時金融
    界授信放款所簽契約條款、對保制度，以及前開相關證人證
    述內容，顯示設定最高限額抵押權後所發生借款，實務作法
    「在抵押權存續期間與所擔保額度內，貸款人欲辦理展期換
    單，均不須連帶保證人親自到場，只須拿原對保印章即可辦
    理」。查本件公訴人所指被告甲○○偽造之擔保放款借據，
    其中85年8月13日之330萬元借款、87年3月4日之40萬元借款
    、87年4月30日之10萬元借款及87年6月3日之178萬元借款，
    係以被告甲○○所有嘉義縣民雄鄉房地設定480萬抵押權擔
    保，向嘉義二信申貸而來，且在被告甲○○申借前述四筆借
    款時，均在抵押權存續期間內，且未逾擔保額度。本院細繹
    前揭擔保放款借據所載擔保號碼、帳號均為「11」，其中33
    0萬元、40萬元借據內均載明「展期第48次」，另外10萬元
    、178萬元借據亦均載明「展期第60次」。至於86年10月13
    日220萬元借款，則係以告訴人丙○○所有嘉義市○○街房
    地，先後設定第一順位240萬元、第二順位24萬元抵押權擔
    保，向嘉義二信申貸而來，借款亦未逾擔保額度。該部分擔
    保放款借據所載擔保號碼為「3212」，亦載明「展期第60次
    」；此有誠泰銀行93年5月7日誠泰銀嘉義字第052號函與所
    檢送抵押權設定契約書、擔保放款借據資料一份以及330萬
    元、40萬元、10萬元等三筆借款帳卡影本及原審法院87年度
    促字第9912號支付命令影本一份在卷足稽（詳原審卷第一宗
    第162-182頁、90發查字第454號卷第6-17頁）。益徵公訴人
    所指被告甲○○所偽造擔保放款借據，乃分別由前述83年8
    月4日、81年4月2日所設定限額不定期不動產抵押契約展期
    而來。縱令被告甲○○供稱：前揭擔保放款借據內，有關丙○○簽名乃伊所簽，丙○○印文亦為伊所蓋，丙○○並未親
    自簽名、蓋章等語。惟揆諸前開說明，就被告甲○○而言，
    辦理前開最高限額抵押權設定借款時，應認為告訴人丙○○
    既同意擔任前揭三筆限額不定期抵押權之義務人或連帶保證
    人，且前揭最高限額抵押權復擔保『將來所生之債務』，告
    訴人丙○○除同意借款人甲○○擔保限額內之貸款行為，亦
    已同意依據最高限額抵押權設定契約約定，擔任『將來所生
    債務』之連帶保證人。兼以嘉義二信所告知借款手續，復為
    第一次簽訂抵押權設定契約之後「展期借款」，當時放款實
    務上又僅認對保印章即可，無須連帶保證人到場或親簽。因
    此被告甲○○嗣後於辦理展期借款手續時，於展期擔保放款
    借據內代告訴人丙○○在連帶保證人欄簽名或蓋用原對保章
    ，乃純依當時嘉義二信實務上之借款手續而為，尚不能憑此
    遽認被告甲○○主觀上即有偽造文書之故意。何況本件公訴
    人所指各筆擔保放款，均已展期多次，且發生於被告甲○○
    與告訴人丙○○婚姻關係存續中，均未見告訴人向嘉義二信
    表明反對之意乙節，亦據證人即嘉義二信職員黃惠梅於原審
    法院結證屬實（詳原審卷第二宗第56頁）。迨87年6月22日
    被告甲○○與告訴人丙○○離婚，並接獲原審法院核發支付
    命令後，始於89年間提出偽造文書之告訴（詳89發查字第69
    1號卷第1-5頁告訴狀），指訴被告甲○○簽立前述擔保放款
    借據，列告訴人丙○○為連帶保證人，未徵得其同意云云。
    以此衡之，告訴人丙○○之指訴，能否憑採，尚難無疑。
九、公訴人雖另舉卷附嘉義市受理失蹤人口案件登記表、告訴人
    丙○○88年4月26日所寄發存證信函及其於87年6月30日寄予
    被告甲○○信件為據（詳90年發查字第454號卷第21、24-25
    、63-85頁），認被告甲○○與告訴人丙○○感情早已不睦
    ，且曾於87年6月1日上午11時許，向嘉義二信職員乙○○表
    示終止抵押權設定契約，不再擔任被告債務之連帶保證人，
    因而推論被告甲○○有偽造前開擔保放款契約之犯行。惟查
    告訴人丙○○親筆信函中，並無片言隻語指責被告甲○○或
    敘述雙方感情不睦，亦未觸及相關借款部分，反而語多敘述
    自己或其家庭有虧待被告之處；何況信函內亦提及被告衝刺
    事業，「管前不顧後」，告訴人丙○○屢勸不聽，因而發生
    倒會事件，嗣後為處理會款，欲將嘉北國小附近公寓讓予被
    告甲○○之小弟，抵償會款等語（詳同前發查卷第66-67頁
    ）。反而佐證告訴人丙○○於雙方婚姻關係存續期間內，對
    彼此財務狀況，已非全然不知；益徵告訴人丙○○指訴：伊
    對被告甲○○貸款毫無所悉乙節，即非可採。至於前開存證
    信函內容，乃告訴人丙○○片面敘述，未必可採。參酌證人
    即當時嘉義二信襄理乙○○對此曾於偵查中證稱：告訴人丙○○在87年6月6日，確曾前往嘉義二信辦理印鑑變更，曾談
    及夫妻之間瑣事，然未言及被告甲○○離家出走，不願再替
    甲○○作保，亦未要求嘉義二信勿再貸款予甲○○等語（詳
    同前發查卷第53-54頁）。嗣於本院本審復到庭具結證稱：
    「（他當時有無說為什麼要變更印鑑？）他說他在第二信用
    合作社嘉南分社有開支票存款戶，他說他不再簽支票，所以
    要變更印鑑。他變更印鑑是變更支票存款及活期儲蓄存款的
    印鑑」「（他作保的印鑑，有沒有去變更？）他沒有到嘉南
    分社及總社辦理變更放款作保印鑑...」等語（詳本院重上
    更一審卷第146頁）。本院認為前揭告訴人丙○○寄予被告
    甲○○之存證信函與親筆信，尚難資為不利於被告甲○○認
    定之論據。關於被告甲○○於87年5月29日離家出走，該離
    家事實雖經被告甲○○坦認在卷，然此僅能認定被告甲○○
    與告訴人丙○○當時感情不睦。然觀諸告訴人丙○○既在雙
    方婚姻關係存續中，未曾向嘉義二信表達拒絕擔任前開借款
    之連帶保證人，甚至於87年6月6日前往嘉義二信辦理印鑑變
    更時，復未對嘉義二信表示不擔任連帶保證人之意，則縱有
    87年5月29日被告甲○○離家，而與告訴人丙○○感情不睦
    之事實，尚難據以推論被告甲○○確有公訴人所指偽造文書
    之犯行。至於本院前審雖曾將前審判決附表編號01、03至05
    所示放款借據上「丙○○」簽名送請法務部調查局鑑定結果
    ，認為該部分借據上丙○○簽名，均屬甲○○筆跡無誤，然
    被告甲○○原不否認該部分簽名乃伊所簽，業如前述，該項
    鑑定顯然已不足以影響前述本院之判斷，併予敘明。
十、綜上所述，本件公訴人所指被告甲○○偽造之擔保放款借據
    ，乃由前開81年2月25日、83年8月4日、81年4月2日所設定
    限額不定期不動產抵押契約展期而來，且該兩筆限額不定期
    不動產抵押契約，均經告訴人丙○○親自簽名、蓋章，實際
    對保，告訴人丙○○與被告甲○○應認知簽立前開限額不定
    期不動產抵押權契約，既擔任義務人或連帶保證人，須對該
    最高限額抵押權所擔保『現在』及『將來』之債務，負連帶
    清償責任。依當時嘉義二信貸款程序，嗣後展期或新借，僅
    認原對保印章，連帶保證人毋須親自到場。依此而論，縱令
    被告甲○○坦承擔保放款借據內丙○○簽名，乃伊所簽，丙○○印文，亦伊所蓋，丙○○未親自簽名、蓋章等情屬實。
    揆諸前開說明，尚難憑此遽認被告甲○○主觀上即有偽造文
    書之故意。另衡諸公訴人所指偽造擔保放款借據之簽立時間
    ，均在被告甲○○與告訴人丙○○婚姻存續期間中，告訴人
    丙○○既知悉其可能擔任被告甲○○『將來借款』之連帶保
    證人，復未曾於該段期間內向嘉義二信表示不同意擔任連帶
    保證人之意思，告訴人丙○○所稱不同意擔任前開擔保放款
    借據之連帶保證人乙節，能否可採，殊難無疑。原審法院認
    為被告甲○○所涉偽造文書罪嫌，難認已達一般人可確信為
    真實之程度，因而為無罪之諭知。本院經核原判決，認事用
    法，尚無不當。檢察官上訴意旨，指摘原判決不當，為無理
    由，應予駁回。
據上論斷，應依刑事訴訟法第368條，判決如主文。
本案經檢察官林炎昇到庭執行職務。
中    華    民    國    99    年    4     月    8     日
                  刑事第一庭    審判長法  官  茆臺雲
                                      法  官  蔡長林
                                      法  官  王明宏
以上正本證明與原本無異。
檢察官如不服本判決應於收受本判決後十日內向本院提出上訴書
，其未敘述上訴理由者並得於提起上訴後十日內向本院補提理由
書。
本件被告不得上訴。
                                      書記官  戴淑敏
中    華    民    國    99    年    4     月    8     日

司法院資訊處製作；財團法人民間司法改革基金會備份。
